【裁判字號】    90,自,206
【裁判日期】    900911
【裁判案由】    詐欺
【裁判全文】
臺灣臺中地方法院刑事判決                            九十年度自字第二六號
    自  訴  人  丙○○
    被      告  甲○○
                乙○○
右列被告因詐欺案件，經自訴人提起自訴，本院判決如左：
    主  文
甲○○、乙○○均無罪。
    理  由
一、自訴意旨略以：被告甲○○、乙○○二人為夫妻，自訴人於民國八十八年四月間
    ，因參加案外人謝延佩所招集之民間互助會而認識被告二人，於八十八年十一月
    中旬某日，被告二人共同至自訴人台中市○○街一九五之九號住處對自訴人謊稱
    ：「他倆開設極華營造有限公司最近在豐原標了一件大工程，利潤很好，但資金
    不夠，希望妳能借錢給我倆，等公司陸續領到工程款時，一定會還給妳」等語，
    自訴人不疑有他，乃自八十八年四月間起，陸續貸予被告二人金額不等之款項，
    被告二人則均簽發以被告甲○○為發票人之二個月或三個月期支票，供自訴人屆
    期提示兌現以為清償，並為供擔保，被告甲○○復同時簽發同面額之本票交自訴
    人收執，詎自八十九年一月起，被告二人所借之款項即未再按期償還，至八十九
    年七月間，累計未獲清償之金額共達新台幣（下同）二百二十一萬九千二百三十
    五元，且被告二人嗣後均避不見面，亦未返還上開款項，自訴人始知受騙，因認
    被告涉有刑法第三百三十九條第一項之詐欺取財罪嫌云云。
二、按犯罪事實應依證據認定之，無證據不得推定其犯罪事實；又不能證明被告犯罪
    者，應諭知無罪之判決，刑事訴訟法第一百五十四條、第三百零一條第一項分別
    定有明文。次按告訴人之告訴，係以使被告受刑事訴追為目的，是其陳述是否與
    事實相符，仍應調查其他事實以資審認，最高法院亦著有五十二年台上字第一三
    ○○號判例可資參照。又刑法第三百三十九條第一項詐欺罪之成立，以意圖為自
    己或第三人不法之所有，施用詐術使人陷於錯誤而交付財物或因而得財產上不法
    之利益或使第三人得之為構成要件。所謂以詐術使人交付財物，必須該財物之交
    付，係由於被施用詐術而陷於錯誤所致，若行為人未施用何詐術，交付財物者亦
    非因陷於錯誤而交付，即不構成詐欺罪。
三、訊據被告甲○○、乙○○二人，固不否認有前開向自訴人借款，並簽發以被告甲
    ○○為發票人之支票與本票交付予自訴人收執等之情事；惟均堅決否認有何詐欺
    之犯行，辯稱：渠等確係為所承包工程之需向自訴人借款，因嗣後景氣變差，公
    司生意不好，一時週轉不靈，才無法清償自訴人之欠款，更何況渠等於八十八年
    間陸續向自訴人借款數次，皆有支付利息及清償借款，渠等並無任何詐欺之意圖
    與行為等語。經查：本案自訴人指訴被告以公司營運狀況正常、利潤很好為名，
    向其詐騙款項等情，雖據自訴人提出面額共一百零八萬四千零三十五元之支票共
    五張及面額合計一百三十三萬五千元之本票共六紙為憑。惟依上開支票與本票並
    無法證明被告係施用何種詐騙之手段；且自訴人另亦無法提出相關事證以實其說
    ，是本案被告二人與自訴人間之資金關係應僅屬金錢上之借貸關係甚明。又被告
    與自訴人既原已參加同一互助會相互認識，被告二人前曾向自訴人借款多次，而
    被告皆有如期清償並加付利息等情，業據被告供明在卷，亦為自訴人所自承；而
    被告甲○○所使用之支票存款帳戶於八十八年間起，原往來交易情況均屬正常，
    乃自八十九年七月三十一日後始有退票之情事，此有本院向中興商業銀行西屯分
    行與台中商業銀行西屯分行調取之交易明細及退補記錄附卷可考。自訴人既與被
    告原即認識，並有多次金錢上借貸之情形，對於被告之資金狀況自應知悉甚詳，
    故自訴人本件所指貸與被告二人金錢，顯非有陷於錯誤之情形，是被告辯稱因景
    氣變差，因致公司財務發生困難，方無法即時清償自訴人之借款，並無詐欺之意
    圖等情，應堪採信。綜上以觀，被告二人既未對自訴人施用任何詐術，而自訴人
    交付被告金錢當時，亦無陷於錯誤之情形，參以被告二人於本院審理時，亦主動
    與自訴人達成和解，願分期償還自訴人其餘未獲清償之全部債權，有和解書一紙
    附卷可憑，益證被告並非蓄意行騙，本案應純屬民事之債務糾葛；此外，復查無
    其他積極事證足資證明被告二人有何詐欺之犯行，本案尚難僅以自訴人於本院調
    查中之指訴，遽為不利於被告二人犯罪事實之認定，揆諸首開法條及判例意旨，
    本案既不能證明被告二人犯罪，自應諭知其等無罪之判決。
據上論斷，應依刑事訴訟法第三百四十三條、第三百零一條第一項，判決如主文。
中      華      民      國      九十      年      九    月      十一    日
                              臺灣台中地方法院刑事第三庭
                                      法  官  張  智  雄
右正本證明與原本無異。
如不服本判決，應於判決送達後十日內向本院提出上訴狀，上訴於臺灣高等法院臺中
分院( 須附繕本 )。
                                      書記官
中      華      民      國      九十      年      九    月      十四    日


司法院資訊處製作；財團法人民間司法改革基金會備份。
